臺灣臺中地方法院刑事判決
110年度金訴字第1049號
公  訴  人  臺灣臺中地方檢察署檢察官
被      告  白蹕齊




上列被告因詐欺等案件，經檢察官提起公訴（110年度偵字第104
74號、110年度偵字第23462號），被告於準備程序中就被訴事實
為有罪之陳述，本院合議庭裁定由受命法官獨任進行簡式審判程
序，判決如下：
    主    文
白蹕齊犯三人以上共同詐欺取財罪，處有期徒刑壹年壹月；又犯
三人以上共同詐欺取財罪，處有期徒刑壹年貳月。應執行有期徒
刑壹年肆月。未扣案之犯罪所得新臺幣壹仟柒佰元沒收，於全部
或一部不能沒收或不宜執行沒收時，追徵其價額。
    犯罪事實
一、白蹕齊於民國109年10月、11月間之某日，加入由不詳之人
    所發起、主持，三人以上，以實施詐術為手段，所組成具有
    持續性、牟利性之有結構性組織(白蹕齊參與犯罪組織部分
    ，業據檢察官另案提起公訴，不在本件起訴及審理範圍)，
    擔任車手，負責領取詐欺贓款，竟意圖為自己不法所有，與
    其他不詳詐欺集團成員共同基於三人以上犯詐欺取財及洗錢
    之犯意聯絡，為下列犯行：
  ㈠先由不詳詐欺集團成員假冒玉山銀行人員，於109年11月13日
    16時35分許，撥打電話向鄭惠津佯稱：其於11月10日取消之
    民宿訂單，因公司疏失，會如期扣款，需依指示操作網路銀
    行取消等語，以此詐術，使鄭惠津誤以為真而陷於錯誤，乃
    依指示操作，而於同日16時43分、16時49分許，分別匯款4
    萬9987元，至許卉榛(另由警方調查中)所有華南銀行帳號00
    0000000000帳戶內。嗣再由王智諠，持上開許卉榛帳戶金融
    卡，於同日16時47分至同日17時5分許，前往臺中市○區○○路
    0段00號國泰世華銀行公益分行、同區公益路2段51號日盛銀
    行台中分行、同區公益路2段66號永豐銀行南台中分行、同
    區公益路2段61號合作金庫五權分行，將鄭惠津所匯之款項
    悉數領出，再交予在附近等候之白蹕齊轉交其等所屬詐欺集
    團不詳成員，而隱匿其等詐欺所得之本質、去向、所在。
  ㈡由不詳詐欺集團成員假冒係夏鄉民宿及中國信託人員，於109
    年11月13日晚上，撥打電話向在瑞士之姚志恭之子姚宇澤佯
    稱：其遭多扣一筆款項，需依指示操作網路銀行退款等語，
    以此詐術，使姚宇澤誤以為真而陷於錯誤，乃依指示操作，
    而於同日22時3分至15分間，共匯款11萬9969元，至張用宇(
    另由警方調查中)所有中國信託帳號000000000000號帳戶內
    。嗣再由王智諠，持上開張用宇帳戶金融卡，於同日22時5
    分至18分間，前往臺中市○區○○路000號全家便利商店台中金
    大益店、臺中市○區○○路000號台中銀行西台中分行，將姚宇
    澤所匯之款項悉數領出，再交予在附近等候之白蹕齊轉交其
    等所屬詐欺集團不詳成員，而隱匿其等詐欺所得之本質、去
    向、所在（王智諠所涉上開犯行，均另由本院合議庭以通常
    程序審理）。
三、案經鄭惠津訴由臺中市政府警察局第四分局報告、姚宇澤委
    由姚志恭訴由臺中市政府警察局第一分局報告臺灣臺中地方
    檢察署檢察官偵查起訴。
    理    由
一、被告白蹕齊所犯係死刑、無期徒刑、最輕本刑為3 年以上有
    期徒刑以外之罪，其於準備程序中先就被訴事實為有罪之陳
    述，經法官告知簡式審判程序之旨，並聽取公訴人及被告之
    意見後，依刑事訴訟法第273條之1第1項規定，經本院合議
    庭裁定進行簡式審判程序審理；且依同法第273條之2及第15
    9條第2項規定，不適用傳聞法則有關限制證據能力之相關規
    定，合先敘明。
二、上揭犯罪事實，業據被告白蹕齊於警詢、偵查、本院準備程
    序及審理中均坦承不諱，核與共同被告王智諠於偵查中之供
    述、證人即告訴人鄭惠津、告訴代理人姚志恭於警詢中之證
    述相符，並有告訴人鄭惠津所提供之匯款證明、華南銀行11
    0年6月10日營清字第1100017778號函所附許卉榛上開帳戶基
    本資料及往來明細、張用宇所有上開帳戶之基本資料及往來
    明細、王智諠提款過程之監視錄影翻拍畫面2份、被告白蹕
    齊於案發時在附近活動之監視錄影翻拍畫面1份在卷可佐，
    足認被告前揭任意性自白與事實相符，堪以採信，本案事證
    明確，應依法論科。
三、論罪科刑：
  ㈠核被告所為，係犯刑法第339條之4第1項第2款之三人以上共
    同犯詐欺取財罪及洗錢防制法第14條第1項之普通洗錢罪。
  ㈡被告與其他詐欺集團成員間，有犯意聯絡及行為分擔，應論
    以共同正犯。
  ㈢被告於上揭時間、地點，各提領同一被害人遭詐欺之款項，
    均係於密切接近之時間，侵害同一財產法益，各次行為之獨
    立性薄弱，應論以接續之一行為。被告係一行為同時觸犯上
    開罪名，為想像競合犯，應依刑法第55條前段規定，從一重
    論以三人以上共同犯詐欺取財罪。
  ㈣被告就各被害人間，犯意各別，行為互殊，應予分論併罰。
  ㈤按想像競合犯之處斷刑，本質上係「刑之合併」。其所謂從
    一重處斷，乃將想像競合犯組成之評價上數罪，合併為科刑
    一罪，其所對應之刑罰，亦合併其評價上數罪之數法定刑，
    而為一個處斷刑。易言之，想像競合犯侵害數法益者皆成立
    犯罪，論罪時必須輕、重罪併舉論述，同時宣告所犯各罪名
    ，包括各罪有無加重、減免其刑之情形，亦應說明論列，量
    刑時併衡酌輕罪部分量刑事由，評價始為充足，然後依刑法
    第55條前段規定「從一重處斷」，非謂對於其餘各罪可置而
    不論。因此，法院決定處斷刑時，雖以其中最重罪名之法定
    刑，做為裁量之準據，惟於裁量其輕重時，仍應將輕罪合併
    評價在內（最高法院108年度台上字第4405、4408號判決意
    旨參照）。次按洗錢防制法第14條之一般洗錢罪、同條例第
    15條之特殊洗錢罪，在偵查或審判中自白者，減輕其刑，洗
    錢防制法第16條第2項定有明文。查，被告就本案於偵查及
    本院審理中均自白犯罪，業如前述，是就其所犯洗錢部分犯
    行，依上揭規定減輕其刑，惟因從一重之加重詐欺取財罪處
    斷，爰僅於量刑時予以審酌。
  ㈥爰以行為人之責任為基礎，審酌被告不循正當管道賺取財物
    ，參與詐欺集團擔任取款車手，分別於上揭時間、地點，提
    領各該告訴人遭詐欺之款項近17萬元之犯罪手段、所生損害
    ，及被告坦承犯行，惟迄今仍未賠償告訴人等所受損害之犯
    後態度，兼衡其素行、智識程度、生活狀況等一切情狀，各
    量處如主文所示之刑，並衡酌被告所犯各罪之犯罪類型、行
    為態樣、手段、動機、侵害法益種類及責任非難程度，而為
    整體評價後，定其應執行之刑如主文所示。
四、按犯罪所得，屬於犯罪行為人者，沒收之。前二項之沒收，
    於全部或一部不能沒收或不宜執行沒收時，追徵其價額。刑
    法第38條之1第1項前段、第3項定有明文。查，被告於警詢
    中稱：我的報酬為提領金額的1%等語（見偵23462號卷第64
    頁），本案告訴人等遭詐欺並由被告收取同案被告王智諠提
    領之金額共為16萬9956元，其百分之1為1700元（元以下四
    捨五入），與其於偵查中稱：本案獲得1、2000元而已等語
    大致相符（見偵23462號卷第227頁），是其本案之犯罪所得
    為1700元，該等金錢並未扣案，爰依上揭規定宣告沒收及追
    徵。
五、如不服本判決應於收受判決後20日內向本院提出上訴書狀，
    並應敘述具體理由；其未敘述上訴理由者，應於上訴期間屆
    滿後20日內向本院補提理由書（均須按他造當事人之人數附
    繕本）「切勿逕送上級法院」。
據上論斷，應依刑事訴訟法第273條之1第1項、第299條第1項，
洗錢防治法第14條第1項、第16條第2項，刑法第11條前段、第28
條、第339條之4第1項第2款、第55條前段、第51條第5款、第38
條之1第1項前段、第3項，刑法施行法第1條之1第1項，判決如主
文。
本案經檢察官李基彰提起公訴，檢察官李濂到庭執行職務。
中　　華　　民　　國　　111 　年　　3 　　月　　16　　日
                  刑事第六庭    法  官  陳昱翔
以上正本證明與原本無異。
如不服本判決應於收受判決後20日內向本院提出上訴書狀，並應
敘述具體理由；其未敘述上訴理由者，應於上訴期間屆滿後20日
內向本院補提理由書（均須按他造當事人之人數附繕本）「切勿
逕送上級法院」。
告訴人或被害人如不服判決，應備理由具狀向檢察官請求上訴，
上訴期間之計算，以檢察官收受判決正本之日起算。 
                                書記官  陳筱惠
中　　華　　民　　國　　111 　年　　3 　　月　　16　　日
附錄論罪科刑法條
洗錢防制法第14條：
有第二條各款所列洗錢行為者，處7年以下有期徒刑，併科新臺
幣5百萬元以下罰金。
前項之未遂犯罰之。
前二項情形，不得科以超過其特定犯罪所定最重本刑之刑。
刑法第339條之4：
犯第339 條詐欺罪而有下列情形之一者，處1年以上7年以下有期
徒刑，得併科1百萬元以下罰金：
一、冒用政府機關或公務員名義犯之。
二、三人以上共同犯之。
三、以廣播電視、電子通訊、網際網路或其他媒體等傳播工具，
    對公眾散布而犯之。
前項之未遂犯罰之。